【裁判字號】    97,消債更,608
【裁判日期】    971027
【裁判案由】    更生
【裁判全文】
臺灣桃園地方法院民事裁定           97年度消債更字第608號
聲 請 人
即債務人    甲○○
上列當事人聲請消費者債務清理事件，本院裁定如下：
    主  文
債務人甲○○自中華民國九十七年十月二十七日十六時起開始更
生程序。
命司法事務官進行本件更生程序。
    理  由
一、按法院開始更生程序之裁定，應載明其年、月、日、時，並
    即時發生效力。次按法院裁定開始更生或清算程序後，得命
    司法事務官，進行更生或清算程序，必要時，得選任律師、
    會計師或其他適當之自然人或法人一人為監督人或管理人。
    消費者債務清理條例第45條第1 項、第16條第1 項分別定有
    明文。
二、聲請人聲請略以：伊有不能清償債務情事，曾依「中華民國
    銀行公會會員辦理消費金融案件無擔保債務協商機制」請求
    共同協商債務清償方案，並協商成立，自95 年5 月起分120
    期、利率為0 ％、每月應納金額新台幣（下同）2 萬 2,337
    元與最大債權銀行中國信託商業銀行股份有限公司（下稱中
    國信託銀行）用以分配予所有參與協商之債權人銀行。但因
    經濟不景氣，伊原從事女裝縫製工作之各廠商大皆移往大陸
    地區致伊工作中斷所得不足因應上開每月應納與債權人銀行
    之金額；又因伊與妻子均為肢體殘障之人，伊配偶所開設彩
    券行亦經營不善而關閉，伊之專長僅為縫製女裝，無法覓得
    安定工作，只有按件計酬繼續從事縫製女裝工作，每月所得
    薪額平均不到2 萬元，幸有殘障及低收入戶等生活補助、且
    女兒已經大學畢業得以工作收入可為一家生活日常支出，但
    亦另有一子才國三尚在就學之際；此外伊配偶名下之不動產
    係賴以居住之處所，另有設定抵押權之自用住宅借款亦須逐
    月清償，至97年3 月間因糖尿病、左下肢蜂窩組織炎住院10
    天，上開協商成立之債務伊實無力按時逐月清理，主觀上伊
    有履行協商之意願，只要使伊所欠債務每月降低清償數額在
    10,000元之內，期間延長即可；但客觀因工作係按件計酬，
    薪津時有時無，非可歸責於伊等事由存在，致履行協商顯有
    重大困難。又伊無擔保或無優先權之債務總額未逾1,200 萬
    元，復未經法院裁定開始清算程序或宣告破產，爰向本院聲
    請更生等語。經查：債務人所主張之上開事實，業據提出戶
    籍謄本、債權人及債務人清冊、綜合所得稅各類所得資料清
    單、協議書、金融聯徵中心徵信資料、勞工保險被保險人投
    保資料、97年1 至9 月份代工對帳明細表、桃園縣龜山鄉公
    所低收入戶證明書、殘障手冊等為證。查：上開關於協商成
    立條件並已經履行至97年3 月而毀諾情事為中國信託銀行陳
    述在卷無訛，此部分聲請人所主張為真實；而依聲請人提出
    97年1 至9 月份代工對帳明細表觀之，聲請人薪資每月所得
    平均尚不足2 萬元（此係指未扣除勞健保等費用）；依聲請
    人所提戶籍謄本及殘障手冊其家庭成員、聲請人及配偶確均
    如其所述之情形，聲請人之配偶名下不動產亦確有設定第一
    、二順位抵押權屬實（此部分除第二順位抵押權聲請人亦為
    債務人外，餘非債務人），聲請人名下除85年出廠之汽車（
    依其所稱待報廢）一部外別無其他積極財產，此有本院依職
    權調得之「稅務電子閘門財產所得調件明細表」可憑，顯見
    聲請人除薪津所得以外別無其他資產，是若聲請人薪津除支
    付一般家庭生活用度後未能超過協商債務每月清償數額者，
    其勢必藉助外力之支應方有可能履行上開協商之債務，而聲
    請人雖已經有殘障及低收入生活補助，但為數不多（其自稱
    每月合計為7,000 元），再依其上開薪資結構觀之，97年3
    月收入24,200元最多、最少者為97年1 月僅6,220 元，可見
    工作確實為有時有、有時無之按件計酬，參酌原告為身體肢
    體障礙之人，其所述專長為女裝縫製，亦非虛假，於目前經
    濟景氣下，聲請人稱其無法尋得穩定工作或大量獲得工作之
    機會，係因「失業」（本院按應非完全無工作）而致無法履
    行上開協商債務，應非虛構，中國信託銀行對此亦不爭執。
    顯見聲請人前之協商之毀諾係因工作來源不穩定，而無法於
    97 年3月起續為履行，可以認為符合消費者債務清理例第
    151 條第5 項規定「因不可歸責於己之事由，至履行顯有重
    大困難」。再者，依上所述，聲請人之經濟境況，亦屬符合
    不能清償。此外，本件又查無債務人有消費者債務清理條例
    第6條 第3 項、第8 條或第46條各款所定駁回更生聲請之事
    由存在，則債務人聲請更生，應屬有據；並依首揭規定命司
    法事務官進行本件更生程序，爰裁定如主文。
中    華    民    國    97    年    10    月    27    日
              民事第二庭    法      官  劉克聖
上為正本係照原本作成
本件不得抗告
本裁定已於97年10月27日16時公告。
中    華    民    國    97    年    10    月    27    日
                            書  記  官  吳玉金


司法院資訊處製作；財團法人民間司法改革基金會備份。
